【裁判字號】    90,易,1529
【裁判日期】    901127
【裁判案由】    侵占
【裁判全文】
台灣高雄地方法院刑事判決                          九十年度易字第一五二九號
    公  訴  人  臺灣高雄地方法院檢察署檢察官
    被      告  乙○○
右列被告因侵占案件，經檢察官提起公訴（八十九年度偵緝字第二０六五號），本院
判決如左：
    主  文
乙○○意圖為自己不法之所有，而侵占自己持有他人之物，處拘役肆拾日，如易科罰
金，以佰元折算壹日。
    事  實
一、乙○○於民國八十九年三月九日，向設於高雄市○○○路一七三號高誠交通有限
    公司（下簡稱高誠公司）所屬安全計程車無線電台，租用呼號二五０車台機一組
    （含紐西蘭ＴＡＩＴ  Ｔ５５５車裝無線電台主機乙套、車拍碼序號鎮二一九四
    二五），雙方簽訂借用契約書，約定每月一期，每期應繳新台幣（下同）一千八
    百元，如借用人拒繳或有遲延者，高誠公司得停止電台服務，並定相當期限催告
    借用人付費，如借用人不繳清欠款，高誠公司得終止合約，詎乙○○意圖為自己
    不法之所有，於取得高誠公司交付之上述無線電車台機後，即拒不繳交服務費，
    易持有為所有之意思，將上開無線電車台機侵占入己。
二、案經高誠公司訴請臺灣高雄地方法院檢察署檢察官偵查起訴。
    理  由
一、訊據被告固坦承於上開時地向告訴人高誠公司租用前述無線電車台機後，始終未
    繳納一期服務費，亦未將該無線電車台機返還告訴人之事實，惟否認有侵占之犯
    行，辯稱：其是因駕照被吊銷，所供營業之計程車又遭靠行之車行取回，無能力
    繳納服務費，想待有能力付錢時再連同車台機一併返還云云。惟查：右揭事實業
    據告訴人代理人甲○○指訴綦詳，並有車台機借用契約書及催告被告繳交服務費
    與車台機之存證信函、行照、駕照與執業登記證等影本各一份附卷可稽，且被告
    亦自承其係因計程車遭車行追回，無計程車可供營業，其目前亦未從事駕駛計程
    車之業務等語屬實，顯見被告已無繼續使用上開無線電車台機之必要，卻未將上
    開無線電車台機返還，任意留置其住處，參以被告於八十九年三月九日借用上開
    車台機後，迄未繳交服務費，亦未通知告訴人去處為何，殆告訴人提出告訴，經
    檢察官通緝到案後，始於八十九年九月二十六日將上開無線電車台機返還告訴人
    ，其間從未與告訴人連繫，思與告訴人謀解決之道等情觀之，被告辯稱想說有錢
    時始與車台機一併返還云云，顯係卸責之詞，無足採信，被告確有將上開無線電
    車台機侵占入己之不法意圖，應屬無訛，本案事證明確，被告犯行已堪認定。
二、核被告所為，係犯刑法第三百三十五條第一項之侵占罪。爰審酌被告將無線電車
    台機侵占入己，損及告訴人之利益，迄辯論終結未償付積欠之服務費，且犯後試
    圖卸責，避重就輕，惟念其已將上開無線電車台機返還告訴人，該車台機價值一
    萬六千五百元，金額不高，並已與告訴人達成和解，有和解書一紙附卷可稽等一
    切情狀，從輕量處如主文所示之刑，以資懲儆。又被告行為後刑法第四十一條已
    於九十年一月四日修正，同年月十日經總統公布施行，由原來犯最重本刑為三年
    以下有期徒刑之罪，而受六個月以下徒刑或拘役之宣告得易科罰金之要件，修改
    為犯最重本刑為五年以下有期徒刑之罪，而受六個月以下徒刑或拘役之宣告得易
    科罰金之要件，比較新舊法應以新法有利於被告，自應依刑法第二條第一項前段
    規定，適用裁判時前開修正之刑法第四十一條第一項規定，就被告所宣告之刑併
    以諭知易科罰金之折算標準。
據上論斷，應依刑事訴訟法第二百九十九條第一項前段，刑法第二條第一項前段、第
三百三十五條第一項、第四十一條第一項，罰金罰鍰提高標準條例第一條前段、第二
條，判決如主文。
中      華      民      國    九十      年      十一    月    二十七    日
                                  臺灣高雄地方法院刑事第二庭
                                      法  官  高  榮  宏
右正本證明與原本無異。
如不服本判決，應於判決送達後十日內，向本院提出上訴狀。
                                      書記官  邱  秋  珍
中      華      民      國    九十      年      十一    月    二十七    日
附錄本判決論罪科刑之法條：
刑法第三百三十五條(普通侵占罪)：
意圖為自己或第三人不法之所有，而侵占自己持有他人之物者，處五年以下有期徒刑
、拘役或科或併科一千元以下罰金。
前項之未遂犯罰之。


司法院資訊處製作；財團法人民間司法改革基金會備份。
